【裁判字號】    97,訴,1597
【裁判日期】    971114
【裁判案由】    毒品危害防制條例等
【裁判全文】
臺灣臺北地方法院刑事判決              97年度訴字第1597號
公  訴  人  臺灣臺北地方法院檢察署檢察官
被      告  丙○○
指定辯護人  本院公設辯護人  丁○○
上列被告因違反毒品危害防制條例等案件，經檢察官提起公訴（
九十七年度偵字第一一二二九號），本院判決如下：
    主  文
丙○○私運管制物品進口逾公告數額，處有期徒刑陸月。扣案第
一級毒品海洛因柒包及壹瓶（合計淨重貳拾點貳公克，純度百分
之陸拾陸點零貳，純質淨重拾點肆公克）均沒收銷燬之；上
開毒品之包裝袋捌個均沒收。又轉讓第一級毒品，處有期徒刑捌
月。應執行有期徒刑壹年。扣案第一級毒品海洛因柒包及壹瓶（
合計淨重貳拾點貳公克，純度百分之陸拾陸點零貳，純質淨重拾
點肆公克）均沒收銷燬之；上開毒品之包裝袋捌個均沒收。
    事  實
一、丙○○明知海洛因係屬毒品危害防制條例第二條第二項第一
    款之第一級毒品，依法不得持有，並屬行政院依據懲治走私
    條例第二條第四項規定公告之「懲治走私條例公告管制物品
    項目及其數額」中甲項第四款所明訂之管制進出口物品，未
    經許可不得私自攜帶入境，因施用海洛因成癮，又苦於毒品
    來源不穩定，竟基於走私管制進出口物品海洛因之犯意，經
    由姓名年籍均不詳之前妻親戚「江先生」之介紹，於民國九
    十七年四月三日搭乘飛機前往大陸地區廈門，以新臺幣（下
    同）八萬元之代價，向真實姓名年籍不詳自稱「張景」之大
    陸地區成年男子購得半台兩（即約18.75公克）之第一級毒
    品海洛因後，即將之藏匿於隨身所攜帶之煙盒內，而於同年
    月七日下午三時許，自廈門搭乘飛機將前揭管制物品攜帶返
    回我國。
二、又明知其自大陸地區廈門所攜至我國之前揭第一級毒品海洛
    因，依法不得持有、轉讓，竟於九十七年四月底某日，於其
    位於臺北市○○區○○路4段107巷55號住處內，因綽號「小
    越南」之友人甲○○一再持NOKIA廠牌，型號為2630號，機
    身序號為000000000000000號黑色行動電話一具（起訴書誤
    載為型號2610號，下稱系爭行動電話），欲作價五百元向其
    索討第一級毒品海洛因解癮，丙○○因不耐甲○○之懇求，
    即轉讓數量不明之海洛因一包予甲○○，供甲○○施用，丙
    ○○則將系爭行動電話交由不知情之前妻侯潘妮使用。嗣警
    方於九十七年五月十五日上午八時許，因查緝系爭行動電話
    遭搶奪案件，持搜索票前往丙○○位於臺北市○○區○○路
    4段107巷55號住處搜索，查獲海洛因七包及一瓶（淨重20.2
    公克，純質淨重13.34公克），並循線自潘妮處扣得系爭行
    動電話時，丙○○於警方尚不知其有前揭私運及轉讓第一級
    毒品之犯罪事實時，向警方自承犯罪而接受裁判。
三、案經臺北市政府警察局報告臺灣臺北地方法院檢察署檢察官
    偵查起訴。
    理  由
一、按被告以外之人於審判外之言詞或書面陳述，除法律有規定
    者外，不得作為證據，刑事訴訟法第一百五十九條固定有明
    文。惟按被告以外之人於審判中傳喚不到者，其於司法警察
    調查中所為之陳述，經證明具有可信之特別情況，且為證明
    犯罪事實存否所必要者，得為證據，同法第一百五十九條之
    三第三款亦已明訂。查本件證人甲○○於警詢之證詞，雖為
    被告以外之人於審判外之言詞陳述，依刑事訴訟法第一百五
    十九條之規定，原無證據能力，惟證人甲○○經本院依法傳
    喚後並未到庭，現亦因搶奪案件經臺灣臺北地方法院檢察署
    通緝中，有卷附臺灣高等法院被告前案紀錄表一份可按，且
    其於警詢中所證曾於九十七年四月間以系爭行動電話作價五
    百元向被告丙○○取得第一級毒品海洛因一小包等情，均與
    被告於警詢、偵查及本院訊問時所述相符，並為證明犯罪事
    實存否所必要，則依刑事訴訟法第一百五十九條之三第三款
    之規定，應例外認為有證據能力。另按被告以外之人於審判
    外之陳述，雖不符前四條之規定，而經當事人於審判程序同
    意作為證據，法院審酌該言詞陳述或書面陳述作成時之情況
    ，認為適當者，亦得為證據；當事人、代理人或辯護人於法
    院調查證據時，知有第一百五十九條第一項不得為證據之情
    形，而未於言詞辯論終結前聲明異議者，視為有前項之同意
    ，同法第一百五十九條之五亦已明訂。本案據以認定被告犯
    罪事實之證據，部分屬於傳聞證據，惟因被告、辯護人及公
    訴人於本院言詞辯論終結前，均未對於證據能力聲明異議，
    依刑事訴訟法第一百五十九條之五第一項、第二項規定，視
    為同意上開證據具備證據能力，本院審酌該等傳聞證據作成
    之情況，亦無違法或不當情事，因而認為適當，故該等傳聞
    證據均具備證據能力而得作為證據，合先敘明。
二、前揭犯罪事實，業據被告丙○○於警詢、偵查及本院審理時
    均坦承不諱，核與證人林琪、甲○○於警詢中，證人潘妮於
    警詢及偵查中，分就系爭行動電話如何遭歹徒搶奪，甲○○
    於九十七年四月間自「阿山」處取得系爭行動電話後，作價
    五百元向被告取得第一級毒品海洛因一小包，以及潘妮係於
    九十七年四月間自被告處取得系爭行動電話使用等語均大致
    相符，且有臺北市政府警察局刑事警察大隊搜索、扣押筆錄
    、扣押物品目錄表各二份、0000000000號行動電話通聯調閱
    查詢單、內政部警政署國人入出境資料、被告中華民國護照
    影本各一份及現場照片十二張附卷可稽，並有系爭行動電話
    及白色粉末七包及一瓶扣案可資佐證。其中所查獲之前揭白
    色粉末，經送法務部調查局濫用藥物實驗室以化學呈色法及
    氣相層析質譜儀分析法鑑定之結果，均含第一級毒品海洛因
    成分，合計淨重20.2公克（空包裝總重12.72公克），純度
    66.02%，純質淨重13.34公克一節，亦有該實驗室九十七年
    五月二十九日調科壹字第09723025430號鑑定書一紙在卷可
    參，是被告前揭自白，核與事實相符，應屬實在。
三、至公訴意旨雖認被告所為犯罪事實二之行為，所涉應為毒品
    危害防制條例第四條第一項之販賣第一級毒品之罪云云，惟
    前揭事實，業據被告所否認，並辯稱：其於案發當時係因甲
    ○○一再要求以系爭行動電話作價五百元交換毒品海洛因，
    其因而在無磅秤之情形下，隨意交付數量不明之海洛因予甲
    ○○，是其給予甲○○之毒品應已超過毒品之價格，並無販
    賣之意圖等語。經查：
  (一)所謂販賣禁藥行為，須以營利之意思而販入或賣出，方足構
    成。倘於有償讓與他人之初，係基於營利之意思，並已著手
    實施，而因故無法高於購入原價出售，最後不得不以原價或
    低於原價讓與他人時，仍屬販賣行為。苟始終無營利之意思
    ，縱以原價或低於原價有償讓與他人，即難謂為販賣行為，
    僅得以轉讓禁藥罪論處，有最高法院九十一年度台上字第一
    四四三號判決意旨可資參照。
  (二)又本件被告係因左臂神經叢病變導致左上臂萎縮，因而沈迷
    海洛因成癮，並為取得海洛因供己施用，遂前往大陸地區廈
    門購買本件扣案之海洛因返台，現已接受美沙冬治療一節，
    業據被告於警詢、偵查及本院訊問時供述綦詳，並有臺北市
    立萬芳醫院九十七年七月九日乙種診斷證明書、財團法人天
    主教耕莘醫院九十七年九月十五日乙種診斷證明書、內政部
    警政署國人入出境資料、被告中華民國護照影本各一份，及
    毒品海洛因七包及一瓶扣案可佐。而被告於遭警查獲當日所
    採尿液，經送台灣尖端先進生技醫藥股份有限公司鑑定之結
    果，確亦呈鴉片類及嗎啡、可待因陽性反應，且檢驗濃度超
    出檢測範圍約十數倍至二十多倍一情，亦有該公司濫用藥物
    檢驗報告一份在卷可考，足見被告毒癮甚重，則其辯稱其自
    大陸地區廈門購買扣案之第一級毒品海洛因返台，係為供已
    施用，並無販賣意圖，即堪採信。
  (三)而公訴意旨雖以被告於警詢中曾供稱：伊於案發當日係以第
    一級毒品海洛因0.1公克跟甲○○交換系爭行動電話等語，
    及證人林琪曾證稱：系爭行動電話約價值三千三百元等語，
    因認被告係以遠高於市價之價格出售海洛因予甲○○，而有
    販賣第一級毒品之行為云云。然系爭行動電話目前新機空機
    價格約為二千五百十五元，有卷附網頁資料一份可參，而行
    動電話等3C電子產品，因涉及技術、性能之快速進步，以及
    時尚流行等需求，原本汰換率就極高，如系爭行動電話一般
    之平民機種之中古機價格原即甚低，應無證人林琪所證尚值
    三千三百元之價格之情形。且依證人甲○○於警詢中所證：
    「（於何時？何地將遭搶奪之手機賣給丙○○？）約九十七
    年四月〈正確時間已忘記〉，我到丙○○的家〈臺北市○○
    區○○路4段107巷55號〉以新臺幣500元賣給丙○○。」、
    「（據丙○○指稱你是將NOKIA廠牌型號2630型〈IMEI：000
    000000000000〉以五百元之代價換取一級毒品海洛因你如何
    說明？）我有以手機向丙○○換得一小包海洛因毒品。」，
    核與被告於警詢、偵查及本院訊問時所供：證人甲○○係以
    系爭行動電話折抵五百元等語相符，顯見被告於證人甲○○
    主觀上均亦認為系爭行動電話僅有約五百元之價值。再以被
    告歷次於警詢、偵查及本院訊問時即已供稱：其所交付證人
    甲○○之第一級毒品海洛因，係其以半兩八萬元之代價自大
    陸地區廈門所購得，則經換算之結果，該毒品每0.1公克之
    成本價格即約已高達427元（計算式：一公斤＝十六兩、半
    兩＝18.75公克、一公克＝4267元、0.1公克＝427元）。而
    依證人即於九十七年五月二十日製作證人甲○○警詢筆錄之
    臺北市政府警察局刑事警察大隊警員戊○○於本院審理時所
    證：「（甲○○跟被告換的該包海洛因重量為何？）被告沒
    有說重量多少，甲○○說被告每次都是隨便算給他的。」，
    則核與被告於本院審理時所述其家中並無磅秤，其係隨意交
    付不明數量之海洛因予甲○○，不知自己何以在警詢中供稱
    係交付證人甲○○0.1公克之海洛因等語相符，又以證人甲
    ○○於警詢中證述稱其向被告所購得之海洛因，尚足以供其
    及「阿山」二人共同施用，可知其數量亦非甚少，則被告於
    案發當日交付予證人甲○○之第一級毒品海洛因是否僅有其
    於警詢中所述之0.1公克，或係更多，即堪存疑，則被告辯
    稱：其僅因甲○○一再向其請求，始同意甲○○以系爭行動
    電話作價五百元與之交換不明數量之第一級毒品海洛因，僅
    係相請，並無販賣第一級毒品之意，尚非無據。此外，並無
    其他證據足以證明被告確有販賣第一級毒品海洛因予證人甲
    ○○之意圖，則自無法逕認被告前揭交付第一級毒品海洛因
    予甲○○之行為，即已該當毒品危害防制條例第四條第一項
    販賣第一級毒品之罪名，而僅可認定被告確有轉讓第一級毒
    品毒品之行為。
四、按海洛因係毒品危害防制條例第二條第二項第一款所列之第
    一級毒品，亦屬行政院依據懲治走私條例第二條第四項規定
    公告懲治走私條例公告管制物品項目及其數額中甲項第四款
    定之管制進出口物品。又按運輸第一級毒品罪，所謂「運輸
    」，係本於運輸意思而搬運輸送而言，須基於此意圖，而為
    搬運輸送之行為，始成立運輸毒品罪；若係為單純持有而零
    星持送，如無運輸之認識或意圖，即不能論以該罪，有最高
    法院九十五年度台上字第五二六八號判決可資參考。查本件
    被告自大陸地區攜入所查扣之第一級毒品海洛因僅為本身施
    用之目的而單純持有，又其所攜入之海洛因純質淨重僅13.
    34公克，數量甚微一節，前已敘述明確，是被告前揭所為應
    無毒品危害防制條例第四條第一項之運輸第一級毒品之意圖
    ，而不能論以該罪。是核被告所為，應係犯懲治走私條例第
    第二條第一項私運管制物品進口逾公告數額罪、毒品危害防
    制條例第十一條第一項持有第一級毒品及同條例第八條第一
    項之轉讓第一級毒品罪。公訴意旨雖認被告就犯罪事實二部
    分所犯應係毒品危害防制條例第四條第一項之罪，惟被告前
    揭犯行應僅該當同條例第八條第一項之轉讓第一級毒品之罪
    ，前已明敘，且因起訴之基本事實同一，自應由本院依法變
    更起訴法條。而被告以一私運管制物品進口行為，同時觸犯
    懲治走私條例第二條第一項及毒品危害防制條例第十一條第
    一項之罪，為想像競合犯，其中被告持有之第一級毒品海洛
    因之純質淨重為13.34公克，已逾行政院於九十三年一月七
    日公布「轉讓持有毒品加重其刑之數量標準」中5公克之標
    準，於依毒品危害防制條例第十一條第四項為刑分之加重後
    ，仍應從一重之懲治走私條例第二條第一項之私運管制物品
    進口逾公告數額罪。而被告所犯上開私運管制物品進口逾公
    告數額罪與轉讓第一級毒品罪間，犯意各別，行為互殊，應
    予分論併罰。查本件被告係於警方在九十七年五月十五日上
    午八時許持搜索票至其位於臺北市○○區○○路4段107巷55
    號住處搜索時，在承辦員警均不知悉其有前揭走私毒品及轉
    讓毒品行為時，主動向警方坦承前揭犯行而接受裁判，業據
    證人即臺北市政府警察局刑事警察大隊警員乙○○、戊○○
    於本院證述屬實，為對未發覺之犯罪自首而接受裁判，均應
    依法減輕其刑。爰審酌被告因病誤罹毒癮，為求解癮而自大
    陸地區廈門私運管制物品海洛因進口供己施用，並於證人甲
    ○○之要求下，以數量不明之海洛因持以交換系爭行動電話
    ，惡性尚非甚重，且犯後坦承犯行，並協助警方查獲證人甲
    ○○以調查系爭行動電話遭搶之事，態度良好，且已自九十
    七年七月起自行就醫以戒除毒癮，深具悔改之意等一切情狀
    ，量處如主文所示之刑，並定其應執行之刑。扣案海洛因七
    包及一瓶，均係查獲之第一級毒品，應依毒品危害防制條例
    第十八條第一項前段之規定均宣告沒收銷燬之，至上開毒品
    之包裝袋八個，因均係被告所有且供犯罪所用之物，業據被
    告坦承在卷，均另依刑法第三十八條第一項第二款之規定宣
    告沒收。
據上論斷，應依刑事訴訟法第二百九十九條第一項前段、第三百
條，懲治走私條例第二條第一項、第十二條，毒品危害防制條例
第八條第一項、第十一條第一項、第十八條第一項前段，刑法第
十一條、第五十五條、第五十一條第五款、第六十二條前段、第
三十八條第一項第二款，判決如主文。
中    華    民    國    97    年    11    月    14    日
                臺灣臺北地方法院刑事第十七庭
                        審判長法  官  劉煌基
                              法  官  賴淑美
                              法  官  劉秀君
上正本證明與原本無異。
如不服本判決，應於判決送達後10日內向本院提出上訴狀 (應抄
附繕本)。
                              書記官  吳俊龍
中    華    民    國    97    年    11    月    14    日
附錄本案論罪科刑法條全文：
懲治走私條例第2條
私運管制物品進口、出口逾公告數額者，處 7 年以下有期徒刑，
得併科新臺幣 3 百萬元以下罰金。
前項之未遂犯罰之。
第 1 項所稱管制物品及其數額，由行政院公告之。
毒品危害防制條例第8條
轉讓第一級毒品者，處 1 年以上 7 年以下有期徒刑，得併科新
臺幣 1 百萬元以下罰金。
轉讓第二級毒品者，處 6 月以上 5 年以下有期徒刑，得併科新
臺幣 70 萬元以下罰金。
轉讓第三級毒品者，處 3 年以下有期徒刑，得併科新臺幣 30 萬
元以下罰金。
轉讓第四級毒品者，處 1 年以下有期徒刑，得併科新臺幣 10 萬
元以下罰金。
前四項之未遂犯罰之。
轉讓毒品達一定數量者，加重其刑至二分之一，其標準由行政院
定之。
毒品危害防制條例第11條
持有第一級毒品者，處 3 年以下有期徒刑、拘役或新臺幣 5 萬
元以下罰金。
持有第二級毒品者，處 2 年以下有期徒刑、拘役或新臺幣 3 萬
元以下罰金。
持有專供製造或施用第一、二級毒品之器具者，處 1 年以下有期
徒刑、拘役或新臺幣 1 萬元以下罰金。
持有毒品達一定數量者，加重其刑至二分之一，其標準由行政院
定之。


司法院資訊處製作；財團法人民間司法改革基金會備份。
